【裁判字號】    88,上更(一),712
【裁判日期】    890202
【裁判案由】    殺人未遂
【裁判全文】
臺灣高等法院刑事判決                        八十八年度上更(一)字第七一二號
    上  訴  人
    即  被  告  丙○○
    指定辯護人  本院甲○
右上訴人因殺人未遂案件，不服臺灣板橋地方法院八十五年度訴字第二二二五號，中
華民國八十六年二月二十六日第一審判決（起訴案號：臺灣板橋地方法院檢察署八十
五年度偵字第三八０八號），提起上訴，經判決後由最高法院發回更審，本院判決如
左：
    主  文
上訴駁回。
    事  實
一、丙○○與丁○○原係男女朋友，二人於民國（下同）八十四年底，在台灣大學內
    福華餐廳認識，之後互有來往，嗣因丙○○認二人年齡相差十歲，思想不能溝通
    ，自己又無長處，遂於八十五年初向丁○○提議分手，丁○○未置可否，事隔未
    久，丙○○於八十五年二月二日以電話與丁○○連絡，相約出遊，即至台北縣三
    重市○○○路十巷三十三號三樓丁○○住處，騎機車載丁○○離去，嗣於當日下
    午五時許，二人至台北縣中和市○○街一七八巷十三弄十七號四樓丙○○原住處
    ，丙○○又執前詞提議分手，丁○○坐在沙發上默不作聲，丙○○即向丁○○稱
    ：「要害死你，會不會甘願？」等語，旋自客廳之櫃內取出手銬一付欲銬丁○○
    之手，為丁○○所拒，丙○○甚為氣憤，喝令丁○○將外套脫下，丁○○遲疑不
    從，丙○○遂以凶惡之語氣，大聲恫稱：「我沒有耐性」等語，丁○○見狀只得
    脫下外套，丙○○復令丁○○將皮帶拿下來，欲以皮帶勒丁○○之頸部及剁手指
    、毀容，丁○○均置之不理，起身欲離開該處，丙○○旋擋住門口，阻止丁○○
    從大門離去，向丁○○稱：「跳下去比走樓梯快，我可以幫助你」等語，丁○○
    表示不願跳樓，丙○○惱羞成怒，竟基於殺人之故意，向丁○○逼近，喝令丁○
    ○站在小椅子上，俟丁○○站在小椅子後，丙○○即強力將丁○○推下，致使丁
    ○○從四樓之高處墜地，受有頭部外傷併腦震盪、腹部挫傷併腎臟挫傷血尿、右
    脛骨腓骨口段關節內粉碎骨折，韌帶斷裂關節脫臼、腰椎第二節骨折、大骨盆恥
    骨下肢骨折、左腕橈骨尺骨骨折之傷，丁○○經人及時送醫急救，倖免於死。
二、案經被害人丁○○訴請台北縣警察局中和分局報請台灣板橋地方法院檢察署檢察
    官偵查起訴。
    理  由
一、訊據上訴人即被告丙○○矢口否認有何殺人未遂之犯行，辯稱：伊與丁○○為男
    女朋友，沒有必要害丁○○，因丁○○受到伊提議分手之刺激，自行跳樓，伊沒
    有推蔡女，是蔡女自己跳下去云云，經查：
  (一)右揭事實，業據被害人丁○○迭於警局初訊與檢察官偵查中陳稱：「丙○○打電
    話到三重市○○○路十巷三十號三樓我租屋處，約我出去玩，他騎機車載我出去
    ，路過提款機領款時遇到他十幾年的朋友，回到他家時他跟我說他遇到他十幾年
    的朋友，她還再等他，他卻不認識她，到被告住處後，他說要把我殺死、害死，
    說我會不會甘願，說了好幾次，我沒理會，他就從客廳的櫃子內拿一付手銬，要
    將我銬起來，再拿鑰匙給我，我說不要，他大聲很兇的叫我坐下，叫我脫外套，
    我說不要，他的臉色很難看，我很害怕，只好脫下外套，他叫我將皮帶拉下來，
    用皮帶勒我脖子，叫我喊救命，打電話叫家人來救我，他又說要剁我中指，我說
    給他剁尾指，後來我要出去，他擋住我前面，說叫我跳下去比走樓梯快，我說我
    不要跳樓，他說要幫我，就一直推我，我站在椅子上，他就從我腰部抓起來，把
    我推下樓」等語（見偵卷第六頁、第八十二－八十三頁、原審卷第五十三頁至第
    五十五頁、本院前審卷第四十四頁至四十五頁），並經證人即蔡女之室友曾嘉盛
    於警訊時證稱：「是永和振興醫院通知我，說我室友丁○○受傷，我趕到醫院時
    ，丁○○告訴我是丙○○將她從四樓陽台推下而造成受傷，我趕到醫院時已將近
    十九時許」（見偵卷第七頁）；另護送丁○○前往永和振興醫院急救之乙○○亦
    證稱：「我扶丁○○進醫院，我在醫院陪她，她有叫我不要離開她，她說很害怕
    ，我想她應該不是自己跳樓」「她很緊張，一直不斷說她的朋友（指被告）為什
    麼要這樣對她，並要求我幫她去找她的朋友要回她的皮包。」「（問：你在醫院
    有無聽到蔡女有輕生或厭世的感覺？）沒有，僅有害怕及驚慌的感覺。」「．．
    ．她是到醫院有點半清醒半昏迷狀態講的，．．．她醒是迷迷糊糊講一下話又昏
    迷，不是清醒狀態。」「我不認識她們，也不知道她所言的含意。」（見本院前
    審卷第七十九頁反面－八十頁、本院八十八年十二月二十日訊問筆錄），以上供
    詞，均足以證明丁○○係遭被告從四樓陽台將其推下而非自行跳樓。而丁○○從
    四樓之高處墜地後，受有頭部外傷併腦震盪、腹部挫傷併腎臟挫傷血尿、右脛骨
    腓骨口段關節內粉碎骨折，韌帶斷裂關節脫臼、腰椎第二節骨折、大骨盆恥骨下
    肢骨折、左腕橈骨尺骨骨折之傷，丁○○送醫後，主訴自樓上被男友逼迫跌下成
    傷，右膝關節仍有創傷後遺症，其餘已痊癒等情，業經原審函詢當時實施急救之
    永和振興醫院查明屬實，有該院八十六年一月二十二日八六振業字第００一一號
    函附卷可考（見原審卷第八十八頁），復有振興醫院出具之診斷證明書（見偵卷
    第九頁）在卷可稽。雖被害人於原審中曾陳稱：「如何下去，我記不清楚云云」
    （見原審卷第九十二頁反面），然同時間被害人仍續稱我不是自己跳下去，是此
    話語，尚不能為有利被告之證明。又依上開振興醫院函稱：丁○○入院時，意識
    清醒，主訴自樓上被男友逼迫跌下成傷云云。雖未陳明遭男友推下等情，但醫生
    究非治安機關之調查，且參酌被害人其時在痛楚中，故簡言被逼迫跌下成傷，縱
    未詳述細節，應無不合理之處。
  (二)被告雖一再辯稱被害人係自行跳樓，非伊將其推下樓云云，然查被害人丁○○墜
    樓之時，其究在何處做何事乙節，於警訊時供稱：「當時我在客廳用音樂音響拆
    卸，沒有看見丁○○從陽台墜落」云云（見警訊筆錄第三頁），於檢察官偵訊時
    供稱：「他墜樓我沒看到，我當時在拆ＣＤ」云云（見偵卷第二十三頁反面），
    嗣則改稱：「當時我在弄音響，從洗手間出來後，就發現丁○○不見了，我本來
    以為她走了，走到陽台往外看，看到一樓丁○○在地上」云云（見偵卷第三十二
    頁反面、第八十八頁），被告先稱蔡女跳樓當時其在客廳，嗣後改稱其在洗手間
    ，且被告於偵訊時供稱：「伊有要讓蔡女走，伊說用跳的比較快，沒什麼其他意
    思，說完話，蔡女拿皮包從窗戶看了一下，伊叫蔡女進來，不久，蔡女就跳下去
    了」（見偵卷第二十四頁），依此供詞觀之，被告應有親見蔡女跳樓之情形，與
    先前完全未看見之供詞，互有矛盾，嗣於原審調查時被告又改稱：「八十五年二
    月二日下午五時丁○○到住處後，聊天、看電視約一小時左右，我跟她提要分手
    ，蔡女都不講話，我就去拆音響，我罵她豬啊、白痴，我說的話你懂不懂，她都
    不講話，一直坐在沙發上，我就上廁所，出來後就沒有看到她人，在上廁所前，
    她人還在沙發上」云云（見原審八十六年一月二十二日訊問筆錄），被告一再供
    詞閃爍不一，益見其有意隱匿不法事實。至於最高法院發回理由(一)上訴人於原審
    問：「有無喝令蔡女站在小椅子上後，強力將其推下樓？」時，依筆錄記載，上
    訴人係答稱：「我有說，但沒有做」云云（原審卷第十七頁），但上訴人及其辯
    護人則主張上訴人當時係答：「我沒有說，也沒有做」，原審筆錄之記載有誤，
    請求核對錄音帶，予以更正（原審卷第五十九頁反面、本院八十八年十二月六日
    訊問筆錄），經本院以電話調閱該錄音帶，所得結果為：因原承辦股書記官調職
    並未移交錄音帶，故無法給錄音帶，此有本院公務電話紀錄在卷可稽，因無法核
    對錄音帶，該筆錄既有爭議，其真實性可議，參酌刑事訴訟法第一百條之一第二
    項意旨，此部分訊問筆錄，本院不予採用，併此敘明。
  (三)原審質問被告「蔡女為何會從四樓跳下去？」被告答稱：「因為她不肯 (指分手
    ) ，我口氣不好，叫她去死，去跳樓」云云（見原審第三十二頁），然此為蔡女
    堅決否認，並稱：「我沒有必要跳樓自殺」。查被告自承與被害人交往二個月，
    感情不會很深，蔡女自始至終均未曾表示拒絕分手記明在卷，已見被害人無感情
    嚴重受挫情形，而蔡女正值雙十年華，前程似錦，當可另覓良緣，尋得美好歸宿
    ，衡情亦無自尋短見之理？何況，茍蔡女有自殺之舉，被告年富力壯，蔡女為一
    弱女子，被告如有心阻止，不難防範，縱然事出突然而不及攔阻，衡情度理，被
    告眼見蔡女墜樓亦應奔馳下樓探視，並迅將蔡女送醫急救，方屬合理，詎其無視
    蔡女生死，竟仍滯留屋內未施以援手，若謂其未將被害人推落樓下，孰能置信？
  (四)被告雖另指現場窗口太小，被告手曾受傷，比常人力氣小，不能推他下樓，而且
    以手推她下樓，應是垂直落地，必打破三樓以下突出物墜在垂直附近，但落點在
    窗外五公尺處，且蔡女主要傷痕在右腳、大骨盆恥骨下肢骨折，應是腳先著地，
    證明是她自己跳下的云云，惟依現場圖顯示被害人跌落之現場為陽台，陽台邊為
    玻璃窗，雖不大，但可容人身穿過，玻璃窗底下為矮牆，高九十二公分，矮牆旁
    置放小圓椅子，高五十公分，被害人茍站立於椅子上，重心相當不穩，有本院勘
    驗筆錄及照片在卷，是被告手部縱曾受傷力氣較小，由後推被害人仍亟容易往外
    跌落。又依振興醫院上開函文記載被害人頭部外傷併腦震盪，可見蔡女頭部亦遭
    撞擊，而由蔡女之傷勢及現場高度與落點觀之，被害人應係被推落後碰到樓下突
    出鐵架再反彈至地面，否則傷勢應更嚴重。
二、本院綜合上情加以研判，認蔡女之墜樓，顯非出諸己意，實係被告將其推下所致
    ，狀至顯然。按被告為富有常識之成年人，當知其將蔡女自四樓高處推落墜地，
    足以置人於死，猶不顧後果而為之，其有殺人之故意，灼然無疑。被告上開所辯
    ，無非飾卸之詞，不足採信，被告犯行已堪認定，應依法論科。
三、核被告所為係犯刑法第二百七十一條第二項、第一項之殺人未遂之罪。被告已著
    手於犯罪行為之實施而不遂，屬未遂犯，應依法減輕其刑。原審以被告罪證明確
    ，適用刑法第二百七十一條第二項、第一項、第二十六條前段，審酌被告與丁○
    ○素無怨恨仇隙，僅因自認沒有長處，心態失衡，二人年齡差距太大，恐無法共
    續良緣，竟由愛生恨，頓萌殺意，欲置丁○○於死地之犯罪動機、目的、所受之
    剌激、手段、品行、智識程度、所生之危害、犯罪後飾詞狡辯，毫無悔意，及尚
    未與被害人完全達成民事和解等一切情狀，量處有期徒刑五年八月，以資懲儆。
    認事用法核無不合，量刑亦屬適當。被告上訴意旨，猶執陳詞否認犯罪，指摘原
    判決不當，為無理由，應予駁回。
據上論斷，應依刑事訴訟法第三百六十八條，判決如主文。
本案經檢察官陳時提到庭執行職務。
中     華     民     國    八十九   年       二       月       二       日
                             臺灣高等法院刑事第五庭
                                 審判長法  官  曾  德  水
                                       法  官  林  立  華
                                       法  官  楊  貴  雄
右正本證明與原本無異。
如不服本判決應於收受送達後十日內向本院提出上訴書狀，其未敘述上訴之理由者並
得於提起上訴後十日內向本院補提理由書（均須按他造當事人之人數附繕本）。
                                       書記官  王  敬  端
中     華     民     國    八十九   年       二       月       三       日
附錄：本案論罪科刑法條全文
刑法第二百七十一條
殺人者，處死刑、無期徒刑或十年以上有期徒刑。
前項之未遂犯罰之。


司法院資訊處製作；財團法人民間司法改革基金會備份。
